【裁判字號】    91,易,3727
【裁判日期】    920120
【裁判案由】    妨害兵役
【裁判全文】
臺灣高雄地方法院刑事判決                        九十一年度易字第三七二七號
    公  訴  人  臺灣高雄地方法院檢察署檢察官
    被      告  甲○○  男  二.
右列被告因妨害兵役案件，經檢察官提起公訴（九十一年度偵字第二○○八八號），
本院判決如左：
    主  文
甲○○後備軍人意圖避免召集處理，居住處所遷移，無故不依規定申報，致使點閱召
集令無法送達，處拘役貳拾日，如易科罰金以參佰元折算壹日。
    事  實
一、甲○○係後備軍人，原設籍高雄縣林園鄉○○路○段二六巷一弄三之三號，明知
    其隨時有獲國家召集之可能，竟意圖避免召集處理，於民國八十八年四月間，將
    原居住所遷移他處，無故不依規定申報，致使高雄縣後備司令部於九十一年六月
    十九日所發，指定其於九十一年七月三十一日上午八時，至高雄縣鳳山市○○路
    二號衛武營區報到之點閱召集令無法送達本人。
二、案經高雄縣後備司令部移送臺灣高雄地方法院檢察署檢察官偵查起訴。
    理  由
一、訊據被告甲○○固坦承其為後備軍人，原設籍高雄縣林園鄉○○路○段二六巷一
    弄三之三號，於八十八年四月間，將居住所遷移他處而未依規定申報之事實，惟
    矢口否認有何前開犯行，辯稱：因為地震房屋龜裂，伊就搬到高雄縣林園鄉中門
    村一八六號之一，後來又到台北工作，伊並不知道要去辦戶籍遷移，八十九年間
    伊還有回來教育召集一次，那次是鄰居幫伊收的，伊並沒有要迴避召集的意思云
    云。
二、然查，右揭事實，除據移案機關高雄縣市後備司令部函敘甚明外，並有高雄縣後
    備司令部九十一年六月十九日日精誠六一六之三號點閱召集令、團管區列管後備
    軍人行方不明遷出未報移送法辦年籍表各一紙附卷可稽；且後備軍人隨時有受國
    家召集之可能，乃一般社會大眾所共知，被告於離去其居住處所時，竟未向戶政
    及兵役單位辦理居住處所遷移之申報，其有避免召集處理之意圖甚明，被告所辯
    非故意云云，尚無足採信。本件事證明確，被告犯行洵堪認定。
三、核被告甲○○所為，係犯妨害兵役治罪條例第十條第三項、第一項第三款之後備
    軍人意圖避免召集處理，居住處所遷移無故不依規定申報，致使點閱召集令無法
    送達罪，應依同條例第六條第二項科刑。爰審酌被告未依法申報住居所遷移，致
    使點閱召集無法送達之犯罪情節尚非重大，且其前亦無犯罪前科，有臺灣高雄地
    方法院檢察署刑案資料查註紀錄表、臺灣高等法院被告全國前案紀錄表在卷可稽
    ，素行良好等一切情狀，量處如主文所示之刑，並諭知易科罰金之折算標準。
據上論斷，應依刑事訴訟法第二百九十九條第一項前段，妨害兵役治罪條例第十條第
三項、第一項第三款、第六條第二項，刑法第十一條前段、第四十一條第一項，罰金
罰鍰提高標準條例第二條，判決如主文。
本案經檢察官吳傑人到庭執行職務。
中      華      民      國    九十二    年      一      月     二十     日
                                  臺灣高雄地方法院刑事庭
                                      法  官    曾  淑  娟
右正本證明與原本無異。
如不服本判決，應於判決送達後十日內，向本院提出上訴狀。
                                      書記官    呂  怜  勳
中      華      民      國    九十二    年      一      月     二十     日
附錄本判決論罪科刑法條：
妨害兵役治罪條例第十條
後備軍人意圖避免召集處理有下列行為之一者，處一年以下有期徒刑、拘役或科新臺
幣九萬元以下罰金：
一  離營歸鄉無故不依規定報到，或重複申報戶籍者。
二  拒絕依規定調查，或體格檢查不到者。
三  居住處所遷移，無故不依規定申報者。
國民兵犯前項第三款之罪者，處六月以下有期徒刑、拘役或科新臺幣三萬元以下罰金
。
後備軍人犯第一項之罪或國民兵犯前項之罪，致使召集令無法送達者，以意圖避免召
集論；分別依第五條或第六條科刑。


司法院資訊處製作；財團法人民間司法改革基金會備份。
